【裁判字號】    90,上訴,777
【裁判日期】    900424
【裁判案由】    偽造文書等
【裁判全文】
臺灣高等法院刑事判決                              九十年度上訴字第七七七號
    上  訴  人
    即  被  告  乙○○
右列被告因偽造文書等案件，不服台灣桃園地方法院八十九年度訴字第一三○七號，
中華民國八十九年十一月二十三日第一審判決（起訴案號：台灣桃園地方法院檢察署
八十九年度偵字第八○五○號），提起上訴，本院判決如左：
        主  文
上訴駁回。
        事  實
一、乙○○於民國八十八年十一月二十九日上午十時許，搭乘由李國民駕駛之自小客
    車一輛，自桃園縣中壢市前往桃園市（該部自小客車係由李國民向甲○○借貸使
    用），嗣於同日下午二時許，乙○○在桃園縣八德市大湳地區某地下車時，見甲
    ○○所有黑色皮夾一只（內有一張臺灣美國運通國際股份有限公司〈以下簡稱美
    國運通公司〉所發行之美國運通信用卡，卡號：三七六三─四○三三一○─一一
    ○○三號）遺失於該下車處，竟意圖為自己不法之所有，基於侵占遺失物之犯意
    ，予以侵占入己，據為己有。嗣侵占取得後，復意圖為自己不法之所有，基於詐
    欺取財，及行使偽造私文書之概括犯意，旋於附表所載之時、地，持上開甫侵占
    取得之該張美國運通信用卡，佯以該張信用卡所有人自居，並向如附表所載店家
    店員提出行使上開該張美國運通信用卡，並對如附表所載店家店員施用詐術，使
    附表所載店員因此陷於錯誤，而分別交付如附表所載財物予乙○○，迨乙○○詐
    得如附表所載財物後，復先後連續於附表所載時點，在家樂福中壢倉庫簽帳單四
    紙及太平洋Sogo百貨中壢分公司簽帳單一紙上偽造「甲○○」之署押共計十枚（
    該簽帳單五紙均為二聯式，因複印結果成為二枚），而偽造完成五紙屬私文書性
    質之簽帳單，足以生損害於如附表所載店家、美國運通公司及甲○○，旋並將該
    五紙簽帳單分別於附表所示時間及地點提出行使之，嗣經甲○○於八十八年十二
    月三日收受美國運通公司所寄發之月結單，始知上情。
二、案經桃園縣警察局桃園分局報請臺灣桃園地方法院檢察署檢察官偵查起訴。
        理  由
一、上訴人即被告（以下簡稱被告）乙○○經合法傳喚，無正當之理由不到庭陳述，
惟查右揭犯罪事實，業經被告於檢察官偵訊及原審審理時坦承不諱（參偵查卷宗
    第二十八頁正面、反面、原審刑事卷宗第三十七頁、第三十九頁），核與被害人
    甲○○與證人李國民於警、偵訊及原審八十九年十月十二日審理時所述情節相符
    （參偵查卷宗第四頁至第六頁反面、第二十頁反面至第二十一頁正面、原審刑事
    卷宗第二十六頁），此外復有美國運通卡八十八年十二月一日月結單一紙及美國
    運通公司八十九年七月四日八九美運營暉字第○七○四○三號函附五紙商戶存根
    在卷足憑（參偵查卷宗第十一頁至第十二頁、第三十頁至第三十三頁），本件事
    證明確，被告犯行洵堪認定，應予依法論科。
二、查行為人於簽帳單上簽名，其主要功用在於使特約商店確認持卡人與提示人是否
    係同一人，此為信用卡制度最重要之手續，是簽帳單之偽造足以生損害於他人（
    原審贅引公眾一語應予更正），且簽帳單本身非無意思表示內容，該意思表示內
    容又非不得作為法律交易之證據，足見簽帳單本身應為刑法第二百十條所涵攝之
    私文書。又決定偽造文書罪之罪數標準，亦應一併考量被冒用作成名義人人數、
    文書物理物體件數、文書內容事項個數及參照具體事態、著眼於因偽造文書所被
    侵害之公共信用等因素，而據以決定偽造文書罪之罪數。再查被告所偽造填載之
    家樂福中壢倉庫簽帳單四紙及太平洋Sogo百貨中壢分公司簽帳單一紙，固因複印
    結果致該每紙簽帳單每聯上（為二聯式）均有被害人甲○○之署押，於外觀上文
    書物理物體件數有二紙，然參照被冒用作成名義人僅有一人（即甲○○），文書
    內容事項個數僅有一個（商品交易法律關係），及因該偽造文書所被侵害之公共
    信用法益僅有一個，尚難因複印結果致於每紙簽帳單每聯上均有被害人甲○○之
    署押遽認為數罪，併此敘明。
三、核被告所為，係犯刑法第三百三十七條之侵占遺失物罪，第三百三十九條第一項
    之詐欺取財罪，及同法第二百十六條、第二百十條之行使偽造私文書罪。又被告
    偽造署押為偽造私文書之階段行為，偽造私文書後復提出加以行使，偽造之低度
    行為應為行使之高度行為所吸收，均不另論罪。再被告先後五次行使偽造私文書
    、五次詐欺取財，均時間緊接，觸犯犯罪構成要件相同之罪名，顯均係基於概括
    犯意為之，為連續犯，均應依刑法第五十六條連續犯之規定，均以一罪論並應均
    依法加重其刑。又被告所犯前開三罪，有方法結果之牽連關係，應依刑法第五十
    五條之規定，從一重之刑法第二百十六條、第二百十條之行使偽造私文書罪處斷
    。公訴人固漏未就被告侵占遺失物之犯行，據以起訴，惟因此部分與公訴人前開
    起訴並經判決有罪部分，有牽連犯裁判上一罪關係，自得併予審理，在此敘明。
四、原審本於同上見解，適用刑法第五十六條、第三百三十七條、第二百十六條、第
    二百十條、第三百三十九條第一項、第五十五條、罰金罰鍰提高標準條例第一條
    前段，並審酌被告之犯罪動機、目的、手段，及其品性、生活狀況、智識程度、
    犯罪所生危害，犯罪次數，及被告犯罪後已坦承犯行，犯罪後態度尚稱良好等一
    切情狀，量處有期徒刑十月，且說明被告偽造「甲○○」名義之署押行為，雖構
    成其偽造私文書行為之一部，不得另論以刑法第二百十七條第一項之罪，但其所
    偽造家樂福中壢倉庫簽帳單四紙及太平洋Sogo百貨中壢分公司簽帳單一紙上「甲
    ○○」名義之署押計十枚（每紙簽帳單各二枚），均仍應依同法第二百十九條之
    規定予以沒收。經核原審認事用法，均無不合，量刑亦稱允當，被告上訴意旨，
    未具理由，指摘原判決不當，為無理由，應予駁回。
五、被告經合法傳喚，無正當之理由不到庭，爰不待其陳述逕行判決。
據上論斷，應依刑事訴訟法第三百六十八條、第三百七十一條，判決如主文。
本案經檢察官劉靜婉到庭執行職務。
中      華      民      國    九十      年      四      月   二十四     日
                            台灣高等法院刑事第十五庭
                                審判長法  官  房  阿  生
                                      法  官  雷  元  結
                                      法  官  鄧  振  球
右正本證明與原本無異。
如不服本判決應於收受送達後十日內向本院提出上訴書狀，其未敘述上訴之理由者並
得於提起上訴後十日內向本院補提理由書（均須按他造當事人之人數附繕本）。
                                      書記官  洪  秋  帆
中      華      民      國    九十      年      四      月   二十六     日
附錄：本案論罪科刑法條全文
刑法第三百三十七條：
意圖為自己或第三人不法之所有，而侵占遺失物、漂流物或其他離本人所持有之物者
，處五百元以下罰金。
刑法第二百十六條：
行使第二百十條至第二百十五條之文書者，依偽造、變造文書或登載不實事項或使登
載不實事項之規定處斷。
刑法第二百十條：
偽造、變造私文書，足以生損害於公眾或他人者，處五年以下有期徒刑。
刑法第三百三十九條：
意圖為自己或第三人不法之所有，以詐術使人將本人或第三人之物交付者，處五年以
下有期徒刑、拘役或科或併科一千元（已提高十倍為一萬元）以下罰金。
以前項方法得財產上不法之利益或使第三人得之者，亦同。
前二項之未遂犯罰之。
附表：
┌──────────┬───────┬───────┬───────┐
│      時    間      │地點（桃園縣）│   金    額   │   購買之財物 │
│                    │              │              │              │
├──────────┼───────┼───────┼───────┤
│八十九年十一月二十九│太平洋崇光百貨│新台幣（下同）│  衣服        │
│日十七時四十九分許  │中壢分公司    │一千九百零八元│              │
│                    │              │              │              │
├──────────┼───────┼───────┼───────┤
│八十九年十一月二十九│家樂福中壢倉庫│一萬一千九百元│  音響        │
│日二十一時十七分許  │              │              │        │
├──────────┼───────┼───────┼───────┤
│八十九年十一月二十九│家樂福中壢倉庫│二千五百三十元│  金飾        │
│日二十二時十二分許  │              │              │              │
├──────────┼───────┼───────┼───────┤
│八十九年十一月二十九│家樂福中壢倉庫│一千二百元    │  金飾        │
│日二十二時十八分許  │              │              │              │
├──────────┼───────┼───────┼───────┤
│八十九年十一月二十九│家樂福中壢倉庫│五千六百五十元│  金飾        │
│日二十二時二十五分許│              │              │              │
└──────────┴───────┴───────┴───────┘


司法院資訊處製作；財團法人民間司法改革基金會備份。
